【裁判字號】    97,訴,689
【裁判日期】    980122
【裁判案由】    違反毒品危害防制條例
【裁判全文】
臺灣新竹地方法院刑事判決               97年度訴字第689號
公  訴  人  臺灣新竹地方法院檢察署檢察官
被      告  甲○○
                    現於臺灣新竹監獄另案執行中
上列被告因違反毒品危害防制條例案件，經檢察官提起公訴（97
年度毒偵字第1185號），本院依簡式審判程序判決如下：
   主  文
甲○○施用第一級毒品，累犯，處有期徒刑玖月，扣案之第一級
毒品海洛因壹包（驗餘淨重零點伍陸捌零公克）沒收銷燬之，包
裝袋壹個沒收；又施用第二級毒品，累犯，處有期徒刑捌月。應
執行有期徒刑壹年肆月，扣案之第一級毒品海洛因壹包（驗餘淨
重零點伍陸捌零公克）沒收銷燬之，包裝袋壹個沒收。
   事  實
一、甲○○曾於民國88年間，因違反毒品危害防制條例之施用第
    一級毒品案件，經本院以88年度毒聲字第255 號裁定送觀察
    、勒戒後，認有繼續施用毒品之傾向，再經本院以88年度毒
    聲字第418 號裁定令入戒治處所施以強制戒治1 年，嗣於89
    年8 月18日執行完畢而釋放。復於91年5 月間因違反毒品危
    害防制條例之施用第一、二級毒品案件，經本院以91年度毒
    聲字第982 號裁定令入戒治處所施以強制戒治1 年，嗣於93
    年1 月9 日因新修正毒品危害防制條例施行停止戒治而出所
    ，尚未執行完畢；刑責部分則經本院於92年10月31日以91年
    度訴字第676 號判決判處有期徒刑8 月、7 月，並定應執行
    刑為有期徒刑1 年2 月，並於94年2 月6 日縮刑期滿執行完
    畢。復於94、95年間再因違反毒品危害防制條例之施用第一
    、二級毒品案件，先後經本院以94年度訴字第940 號、95年
    度訴字第643 號判決分別判處各應執行有期徒刑1 年2 月及
    1 年3 月確定，嗣經本院以96年度聲減字第941 號裁定減刑
    為應執行有期徒刑1 年1 月確定，甫於96年12月31日縮刑期
    滿執行完畢。
二、詎甲○○仍未戒除毒癮，復基於施用第一級毒品海洛因及第
    二級毒品安非他命之犯意，於97年6 月20日上午8 時許，在
    新竹市北區舊港里1 鄰舊港10號住處，以將第一級毒品海洛
    因粉摻在香菸內吸取之方式施用第一級毒品海洛因1 次；並
    另於97年6 月19日，在上開住處，以將第二級毒品安非他命
    放在錫箔紙內，其下以火燒烤再吸取煙霧之方式施用第二級
    毒品安非他命1 次。嗣於97年6 月20日下午3 時10分許，在
    新竹市○道○路與建功二路交岔路口前為警查獲，並扣得其
    所有之第一級毒品海洛因1 包（驗餘淨重0.5680公克）。
三、案經新竹市警察局第二分局報告臺灣新竹地方法院檢察署檢
    察官偵查起訴。
   理  由
一、本件被告甲○○所犯施用第一級、第二級毒品罪，係非死刑
    、無期徒刑、最輕本刑為3 年以上有期徒刑之罪，被告於本
    院準備程序進行中，就被訴事實為有罪之陳述，經本院合議
    庭認合於刑事訴訟法第273 條之1 第1 項之規定，裁定進行
    簡式審判程序，合先敘明。
二、上開事實迭據被告甲○○於警詢、偵查暨本院行準備程序與
    簡式審判程序中坦承不諱，並有第一級毒品海洛因1 包扣案
    可資佐證，而被告為警查獲所採集之尿液（代號為B-169）
    ，經台灣尖端先進生技醫藥股份有限公司（下稱尖端公司）
    檢驗結果，呈海洛因經人體代謝後之嗎啡陽性反應暨安非他
    命、甲基安非他命陽性反應，此有尖端公司於97年7 月2 日
    所出具之尿液檢體編號B-169 號濫用藥物檢驗報告及尿液送
    驗受檢人真實姓名代號對照表暨送驗登記簿各1 份附卷可稽
    。又扣案之白粉經送交通部民用航空局航空醫務中心鑑驗結
    果確檢出海洛因成分，此有交通部民用航空局航空醫務中心
    97年8 月22日航藥鑑字第0974 286號鑑定書1 份在卷可參。
    是認被告上開自白內容應與事實相符，其施用第一級毒品海
    洛因、第二級毒品安非他命等犯行，均堪予認定。
三、按(一)施用第一、二級毒品為犯罪行為，毒品危害防制條例第
    10條定有處罰明文。故施用第一、二級毒品者，依前揭規定
    本應科以刑罰。惟基於刑事政策，對合於一定條件之施用者
    ，則依同條例第20條、第23條之規定，施以觀察、勒戒及強
    制戒治之保安處分。(二)毒品危害防制條例於民國92年7 月9
    日修正公布，自93年1 月9 日施行，其中第20條、第23條將
    施用毒品之刑事處遇程序，區分為「初犯」及「5 年內再犯
    」、「5 年後再犯」。依其立法理由之說明：「初犯」，經
    觀察、勒戒或強制戒治後，應為不起訴處分或不付審理之裁
    定；經觀察、勒戒或強制戒治執行完畢釋放後，「5 年內再
    犯」者，因其再犯率甚高，原實施之觀察、勒戒及強制戒治
    既已無法收其實效，爰依法追訴或裁定交付審理。至於經觀
    察、勒戒或強制戒治執行完畢釋放後，「5 年後再犯」者，
    前所實施之觀察、勒戒或強制戒治已足以遮斷其施用毒品之
    毒癮，為期自新及協助其斷除毒癮，仍適用「初犯」規定，
    先經觀察、勒戒或強制戒治之程序。從而依修正後之規定，
    僅限於「初犯」及「5 年後再犯」二種情形，始應先經觀察
    、勒戒或強制戒治程序。倘被告於5 年內已再犯，經依法追
    訴處罰，縱其第3 次（或第3 次以上）再度施用毒品之時間
    ，在初犯經觀察、勒戒或強制戒治執行完畢釋放5 年以後，
    已不合於「5 年後再犯」之規定，且因已於「5 年內再犯」
    ，顯見其再犯率甚高，原實施觀察、勒戒或強制戒治，已無
    法收其實效，即應依該條例第10條處罰（最高法院95年度第
    7 次刑事庭會議決議參照）。準此，茍被告其施用毒品之犯
    行，前經觀察、勒戒或強制戒治執行完畢後，5 年內曾因再
    施用毒品之行為，而經法院判處刑罰之處遇程序確定者，縱
    其係於觀察、勒戒或強制戒治執行完畢5 年後再為本案施用
    毒品，應認屬「再犯」之範疇，直接適用刑罰處遇之程序。
    經查，被告曾於88年間因違反毒品危害防制條例之施用第一
    級毒品案件，經本院以88年度毒聲字第255 號裁定送觀察、
    勒戒後，認有繼續施用毒品之傾向，再經本院以88年度毒聲
    字第418 號裁定令入戒治處所施以強制戒治1 年，嗣於89年
    8 月18日執行完畢而釋放。復於91年5 月間因違反毒品危害
    防制條例之施用第一、二級毒品案件，經本院以91年度毒聲
    字第982 號裁定令入戒治處所施以強制戒治1 年，嗣於93年
    1 月9 日因新修正毒品危害防制條例施行停止戒治而出所，
    尚未執行完畢；刑責部分則經本院於92年10月31日以91年度
    訴字第676 號判決判處有期徒刑8 月、7 月，並定應執行刑
    為有期徒刑1 年2 月，並於94年2 月6 日縮刑期滿執行完畢
    。復於94、95年間再因違反毒品危害防制條例之施用第一、
    二級毒品案件，先後經本院以94年度訴字第940 號、95年度
    訴字第643 號判決分別判處各應執行有期徒刑1 年2 月及1
    年3 月確定，嗣經本院以96年度聲減字第941 號裁定減刑為
    應執行有期徒刑1 年1 月確定，於96年12月31日縮刑期滿執
    行完畢，有臺灣高等法院被告前案紀錄表在卷可按，被告既
    於89年8 月18日強制戒治執行完畢之5 年內於91年、94年數
    度再犯上開施用毒品犯行，是其於強制戒治執行完畢5 年後
    再犯本案施用第一、二級毒品犯行，徵諸前開最高法院95年
    度第7 次刑事庭會議決議意旨，自應依法予以論罪科刑。
四、核被告所為，係犯毒品危害防制條例第10條第1 項之施用第
    一級毒品罪及同條例第10條第2 項之施用第二級毒品罪。其
    分別持有第一級毒品海洛因、第二級毒品安非他命之低度行
    為，各為其施用第一級毒品海洛因、第二級毒品安非他命之
    高度行為所吸收，皆不另論罪。被告所犯之施用第一級毒品
    罪及施用第二級毒品罪，犯意各別，行為互殊，且犯罪構成
    要件不同，應予分論併罰。又被告曾於94、95年間因違反毒
    品危害防制條例之施用第一、二級毒品案件，先後經本院以
    94年度訴字第940 號、95年度訴字第643 號判決分別判處各
    應執行有期徒刑1 年2 月及1 年3 月確定，嗣經本院以96年
    度聲減字第941 號裁定減刑為應執行有期徒刑1 年1 月確定
    ，於96年12月31日縮刑期滿執行完畢，有臺灣高等法院被告
    前案紀錄表在卷可按，被告前受有期徒刑之執行完畢後，其
    於5 年以內故意再犯本件有期徒刑以上之2 罪，皆為累犯，
    應依刑法第47條第1 項之規定，均加重其刑。爰審酌被告無
    視法令之禁止，前已因施用毒品案件，經裁定送觀察勒戒、
    強制戒治後，竟再度施用足以導致精神障礙及生命危險之成
    癮性毒品，顯無悔改之意，兼以施用毒品所生危害以自戕健
    康為主，及其犯後坦承犯行等一切情狀，量處如主文所示之
    刑，並定其應執行之刑，以示懲儆。
五、扣案之第一級毒品海洛因1 包（驗餘淨重0.5680公克）屬毒
    品危害防制條例第2 條第2 項所管制之毒品，應依毒品危害
    防制條例第18條第1 項前段宣告沒收銷燬。其餘扣案之包裝
    袋1 個係被告所有供施用第一級毒品所用之物，業據被告供
    承在卷，應依刑法第38條第1 項第2 款宣告沒收。
據上論斷，應依刑事訴訟法第273 條之1 第1 項、第299 條第1
項前段，毒品危害防制條例第10條第1 項、第2 項、第18條第1
項前段，刑法第11條、第47條第1 項、第51條第5 款、第38條第
1項 第2 款，判決如主文。
本案經檢察官洪期榮到庭執行職務。
中    華    民    國    98    年    1     月    22    日
                  刑事第三庭    法    官  賴淑敏
以上正本證明與原本無異。
如不服本判決應於收受本判決後10日內向本院提出上訴書狀，上
訴書狀應敘述具體理由。上訴書狀未敘述上訴理由者，應於上訴
期間屆滿後20日內補提理由書狀於本院 (均須按他造當事人之人
數附繕本 )「切勿逕送上級法院」。
中    華    民    國    98    年    1     月    22    日
                                書 記 官  劉亭筠
附錄法條：
毒品危害防制條例第10條
施用第一級毒品者，處 6 月以上 5 年以下有期徒刑。
施用第二級毒品者，處 3 年以下有期徒刑。


司法院資訊處製作；財團法人民間司法改革基金會備份。
